【裁判字號】    94,交上訴,2193
【裁判日期】    950606
【裁判案由】    業務過失致死
【裁判全文】
臺灣高等法院臺中分院刑事判決      94年度交上訴字第2193號
上  訴  人  臺灣臺中地方法院檢察署檢察官
上  訴  人
即  被  告  丁○○
上列上訴人因業務過失致死案件，不服臺灣臺中地方法院94年度
交易字第277號中華民國94年8月30日第一審判決（起訴案號：
臺灣臺中地方法院檢察署92年度偵字第2200號），提起上訴，本
院判決如下：
    主  文
原判決撤銷。
丁○○從事業務之人，因業務上之過失致人於死，處有期徒刑陸
月，如易科罰金，以佰元折算壹日。
    事  實
一、丁○○在一林氣體有限公司擔任施工員並兼任司機負責送貨
    、載運施工工具及載同事去施工，為從事駕駛業務之人。民
    國93年11月1日上午9時50分許，駕駛車牌號碼GS-5958號自
    小貨車，沿臺中市○○路由興進路往北屯路方向行駛，於行
    經三民路與錦祥街口時，原本應注意汽車行駛至交岔路口，
    其行進、轉彎，應依遵守燈光號誌，而當時三民路方向為直
    行紅燈（左轉綠燈），且應注意依照速限行駛，而當地之行
    車時速限制為50公里，並隨時注意車前狀況，隨時採取必要
    之安全措施，而依當時晴天、路面乾燥、無缺陷、無障礙物
    、視距良好等情形，又無不能注意之情事，竟疏未注意當時
    三民路方向為直行紅燈、及疏未注意車前狀況，貿然以時速
    60 公里以上之速度超速闖越紅燈，適有李卓奇未領有機車
    駕照，騎車號KZA─925號重型機車，沿三民路由北屯路往興
    進路方向對向而來，亦疏未注意以兩階段左轉方式而違規左
    轉錦祥街，丁○○因超速闖越紅燈及未注意車前狀況，以致
    閃避不及，撞及李卓奇，李卓奇經送醫後，延至同日13時4
    分許不治死亡，而丁○○於警方前往處理車禍時，當場承認
    為肇事人而接受裁判。
二、案經案經台中市警察局第二分局報請公訴人相驗後自動檢舉
    偵查起訴。
    理    由
一、證人乙○○警詢所述，公訴人爭執為審判外陳述，應認無證
    據能力，先此敘明。
二、訊據被告丁○○對於上揭時、地駕車肇事致被害人李卓奇死
    亡之事實固坦承不諱，惟矢口否認有何過失，辯稱：伊的方
    向是直行綠燈，以正常速度行駛，是被害人違規左轉，伊並
    無過失云云，惟查：
１、被告於警詢及偵查中已自承時速為60至70公里等情，已逾當
    地速限時速50公里（參卷附道路交通事故調查報告表一之記
    載）。又依現場圖繪示：該路口寬度甚寬（自被告方向之停
    止線算至被害人方向之停止線之距離約30公尺），被告又自
    承於20公尺前已看到被害人，則若被告在進入路口前能減速
    慢行並注意車前狀況，以時速50公里計，其反應距離為10.4
    公尺，被告當能及時並適當閃避而避免本件碰撞之發生，而
    不致在進入路口13.4公尺處始留下前後右車輪分別長達15.9
    公尺及13.5公尺之胎痕，被告於偵查中及警詢中之自白應與
    事實相符，可堪認定，
２、證人丙○○於偵查中結證稱：我在等左轉燈，左轉燈還沒亮
    剛閃黃燈，有台車從對面車道開很快過來，我想說左轉燈亮
    才開過去會來不及，因為看對方車速要煞車也不可能，所以
    一閃黃燈就加油開過去，過了3秒就聽到煞車聲及撞擊聲，
    我就下來走過去看，看到被告車時，距離我約7、8百公尺等
    語（見偵卷第11、12頁）；於本院審理時結證稱：我在三民
    路上要往市區的方向，我正在等左轉燈，打算要左轉。當時
    我在等時是綠燈，等了10幾秒，綠燈一閃黃燈，因為已經看
    到1台對向走在三民路上的廂型車，車速很快，衝過來，我
    就搶黃燈左轉，我轉過去，車子方向盤剛打直，就聽到我後
    方有碰撞聲。然後，我停下來，過去看，就是剛才看到的廂
    型車，撞到1台機車，機車倒地，機車騎士就一直在吐血。
    那台機車原來的位置我不知道。廂型車當時行走在在最裡面
    的快車道上。（你聽到聲音到停下來有多久？）沒有多久，
    我聽到聲音立刻回頭看，就停下來過去看，當時都沒有注意
    到號誌。機車是從錦祥街那邊來，或是跟著我轉的，我不曉
    得等語（見到本院卷第51頁以下）。證人丙○○前後所述之
    情節，均屬相符。
３、證人乙○○於本院審理時結證稱：我在三民路342號騎樓下
    ，作檳榔，我聽到剎車聲很大聲，抬頭看，我看到被害人還
    騎在摩托車上，是停止或前進狀態，我沒辦法確定，已經在
    中間線過去一點，在三民路上，車頭往錦祥街方向，然後我
    看到一輛箱型車沿著三民路往北屯方向，在內側車道，開過
    我的眼前，「碰」的一聲，我立刻抬頭看燈號，當時三民路
    往北屯方面，是是一個紅燈，一個左轉綠燈，人也不見了，
    機車也不見了，我再張望看到機車跟人都在對面安全島前面
    。我就報警。（警察至現場時你有作陳述紀錄表，你稱聽到
    有煞車聲你馬上抬頭‧‧‧‧‧當時三民路號誌為全綠燈沒
    有紅燈，而益華街往錦祥街號誌為紅燈）不是，我確定當時
    是一個紅燈、一個綠燈。（你聽到剎車聲及碰撞聲約間隔多
    久？）不確定（請證人當庭自喊「剎」，「碰」經本院當庭
    紀錄間隔時間不到一秒）等語（見本院卷79頁）。
４、上開時、地之交通號誌，三民路方向為直行及右轉綠燈55秒
    ，黃燈3秒，秒差2秒，左轉綠燈10秒，黃燈3秒，秒差2秒，
    三民路方向直行綠燈及左轉綠燈時，錦祥街及益華街均為紅
    燈等情，有台中市政府交通局95年4月28日中交規字第09500
    03469號函附交通號誌時制計畫表在卷可按（見本院卷69頁
    ）。又機車騎士沿台中市○○路方向左轉錦祥街口，應先至
    益華街口之機車待轉區待綠燈號誌後，再前行至錦祥街，方
    符合道路交通安全規則第99條之規定等情，亦有台中市警察
    局第二分局95年1月16日中分二交字第0950015911號函可參
    （見本院卷59頁）。
５、參以證人郭芳茂警詢所述（被告同意採為證據，公訴人未爭
    執其證據能力）：當時我聽到好像車禍碰撞聲，由錦祥街住
    家出來查看，見到該路口交通號誌錦祥街為紅燈等語（見相
    卷10頁）。
６、綜上所述，證人丙○○證稱：看到被告來車尚在對向距離7
    、8百公尺處，其在左轉綠燈亮之前黃燈搶先左轉，三秒後
    聽到煞車聲及撞擊聲等語，對照上開交通號誌時制計畫表所
    示：三民路方向為直行及右轉綠燈55秒，黃燈3秒，秒差2秒
    ，左轉綠燈10秒，黃燈3秒，秒差2秒，三民路方向直行綠燈
    及左轉綠燈時，錦祥街及益華街均為紅燈等情，證人丙○○
    搶先左轉時之黃燈僅3秒，而丙○○左轉時，被告所駕車尚
    在其對向相當之距離，丙○○左轉後3秒始聽聞煞車聲及撞
    擊聲，可見依證人丙○○所述情節，被告所駕車到達該交岔
    路口時，三民路之交通號誌係左轉綠燈，核與證人乙○○明
    確證稱其目擊車禍撞擊，當時三民路燈號是左轉綠燈等語相
    符，對照證人郭芳茂所稱：錦祥街為紅燈等語亦相符合，堪
    認被告駕車通過該交岔路口時，三民路之交通號誌為左轉綠
    燈，直行紅燈，被告既自承是要直行，顯係闖越紅燈，可堪
    認定。
７、被告始終稱：被害人是從其對向左轉錦祥街等語，而證人丙○○、乙○○均不能確定被害人李卓奇騎機車之行向，已如
    前述，又無其他證據足以證明被害人之行向，本院爰依被告
    此部分自白，認定被害人騎機車是沿三民路由北屯路往興進
    路方向左轉錦祥街。又當時三民路方向雖係左轉綠燈，已如
    前述，但機車騎士沿台中市○○路方向左轉錦祥街口，應先
    至益華街口之機車待轉區待綠燈號誌後，再前行至錦祥街，
    方符合道路交通安全規則第99條之規定，亦如前述，及被害
    人李卓奇未領有機車駕照，此據道路交通事故調查報告表二
    載明，堪認被害人李卓奇亦有未領有駕照騎機車及未依規定
    二階段左轉之過失。
８、此外復有道路交通事故現場圖、道路交通事故調查報告表、
    現場照片15幀等可資佐證。而被害人李卓奇因此受傷死亡，
    亦經公訴人督同檢驗員相驗屬實，製有相驗筆錄、相驗屍體
    證明書、驗斷書在卷可憑。
三、按行車速度，依標誌或標限之規定；汽車行駛時，駕駛人應
    注意車前狀況，並隨時採取必要之安全措施；汽車行駛至交
    岔路口，其行進、轉彎，應依遵守燈光號誌，道路交通安全
    規則第93條第1項、第94條第3項、第102條第1項第1款分別
    定有明文。被告駕車自應注意上開道路交通安全規定，且依
    當時路狀，又無不能注意之情形，竟疏不注意為之，以致肇
    事，致被害人死亡，被告應有過失，被告過失駕駛行為，核
    與被害人之死亡間，具有相當因果關係。是本件事證明確，
    被告過失致死犯行堪以認定。
二、被告任職於一林氣體有限公司，且必須負責為公司載貨及載
    送施工員，業據被告於警詢及偵查中陳述明確。其於審理中
    雖辯稱：主要係擔任施工員之工作云云，惟被告既需兼任司
    機之工作，則仍不失為從事駕駛業務之人。而被告於駕車中
    肇事，核其所為，係犯刑法第276條第2項之業務過失致死罪
    。起訴書雖記載所犯法條為刑法第276條第1項，但公訴人於
    審理中當庭改以刑法第276條第2項為起訴法條，本院自毋庸
    變更起訴法條，附此敘明。又被告於犯罪後，於該管公務員
    發覺前，已向處理車禍之員警表示伊係肇事者，有台中市○○○道路交通事故肇事人自首情形紀錄表在卷足稽，並接受
    裁判，應依刑法第62條前段自首之規定減輕其刑。原審予以
    論罪科刑，固非無見，惟因原審未認定被告闖越紅燈，及未
    認定被害人有無照騎機車之過失，與本院之認定不同，有所
    違誤，公訴人依告訴人之請求以原審量刑過輕、被告並非自
    首、及未調查和解情形為由上訴，上訴人即被告以否認具有
    過失為由上訴，雖均無理由，但原審既有上述違誤，應由本
    院將原判決撤銷改判。爰審酌被告闖越紅燈、超速、未注意
    車前狀況之過失程度之輕重、被害人李卓奇亦應負無照騎機
    車、未依規定二階段左轉之過失責任、被告肇事後態度及肇
    事後被告所屬公司已與被害人家屬達成民事和解並賠償損害
    （此有和解書在卷可考）等一切情狀，量處如主文所示之刑
    ，並諭知易科罰金之折算標準，以資懲儆。
據上論結，應依刑事訴訟法第369條第1項前段、第364條、第299
條第1項前段，刑法第276條第2項、第41條第1項前段、第62條前
段，罰金罰鍰提高標準條例第1條前段、第2條，判決如主文。
本案經檢察官甲○○到庭執行職務。
中    華    民    國    95    年    6    月    6      日
            刑事第九庭  審判長法  官  陳  筱  珮
                              法  官  趙  春  碧
                              法  官  余  仕  明
上列正本證明與原本無異。
如不服本判決應於收受送達後十日內向本院提出上訴書狀，其未
敘述上訴之理由者並得於提起上訴後十日內向本院補提理由書（
均須按他造當事人之人數附繕本）。
                              書記官  林  玉  惠
中    華    民    國    95    年    6    月   7       日
                                                      Ａ


司法院資訊處製作；財團法人民間司法改革基金會備份。
